臺灣臺南地方法院刑事判決　　　　　　　 100年度易字第65號
公　訴　人　臺灣臺南地方法院檢察署檢察官
被　　　告　林瑞祥
上列被告因恐嚇取財案件，經檢察官提起公訴（99年度偵字第11
603號）暨移送併案審理（100年度偵字第7424號），本院判決如
下：
    主  文
林瑞祥幫助犯恐嚇取財罪，累犯，處有期徒刑肆月，如易科罰金
，以新臺幣壹仟元折算壹日。
    事  實
一、林瑞祥前曾因贓物、竊盜案件，經本院先後以93年度易字第
    246 號、93年度簡字第1385號判決判處有期徒刑3月、6月確
    定，經定其應執行刑為有期徒刑 8月，入監服刑，至民國94
    年 6月30日縮刑期滿執行完畢。其後又因違反臺灣地區與大
    陸地區人民關係條例案件，經本院於97年11月28日以97年度
    簡上字第416號判決判處有期徒刑3月（已減刑）確定。上開
    贓物、竊盜案件所處之刑嗣經減刑並與前揭違反臺灣地區與
    大陸地區人民關係條例案件所減之刑定其應執行刑為有期徒
    刑 6月，惟因已無殘餘刑期，無庸再為執行。詎林瑞祥不知
    悔改，明知一般人取得他人申辦之金融機構帳戶之目的，常
    與財產犯罪之需要密切相關，且擄鴿勒贖犯罪集團往往以他
    人之金融機構帳戶作為收取恐嚇鴿主所得款項之工具，竟基
    於縱使他人持其金融機構帳戶作為收取詐欺所得款項之工具
    ，亦不違背其本意之幫助詐欺不確定故意，於民國99年4月1
    日後某日，在不詳地點，將其在遠東國際商業銀行臺南分行
    所開設之帳號00000000000000號帳戶（下稱遠東商銀帳戶）
    之存摺、提款卡及提款卡密碼，交予姓名年籍不詳之人使用
    ，以此方式幫助某擄鴿勒贖集團遂行恐嚇取財之犯行。嗣該
    人所屬擄鴿勒贖集團成員取得上開帳戶之存摺、提款卡、提
    款卡密碼後，即基於意圖為自己不法所有之恐嚇取財犯意，
    於不詳時間、地點，捕捉許進臣、楊進勝所有之賽鴿後，先
    後於99年5月13日上午9時許、同年月14日中午12時20分許，
    以未顯示號碼之電話撥打前揭遭捕獲之賽鴿腳環上登載之電
    話分別聯絡許進臣、楊進勝，於電話中對渠等恫稱：鴿子在
    伊手中，要求渠等支付贖款，否則不能釋放賽鴿等語，致許
    進臣、楊進勝二人均心生畏怖。許進臣遂依前揭擄鴿勒贖集
    團成員之指示，於99年 5月13日上午11時54分許，在臺灣土
    地銀行安南分行，以跨行匯款之方式，將新臺幣（下同）2,
    815 元匯入林瑞祥前揭遠東商銀帳戶中；而楊進勝亦於同年
    月14日下午1時5分許，在屏東麟洛郵局，以郵政跨行匯款之
    方式，將 3,010元匯入林瑞祥前揭遠東商銀帳戶內。嗣許進
    臣、楊進勝二人分別報警處理，經警循線查獲。
二、案經許進臣訴由高雄市政府警察局苓雅分局移送臺灣臺南地
    方法院檢察署檢察官偵查起訴，暨楊進勝訴由高雄市政府警
    察局苓雅分局移送臺灣宜蘭地方法院檢察署檢察官呈請臺灣
    高等法院檢察署檢察長令轉臺灣臺南地方法院檢察署檢察官
    偵查後移送本院併案審理。
    理  由
一、證據能力方面：
    本案檢察官所舉用以證明被告林瑞祥犯罪暨本院依職權調取
    並為本判決所引用之各項證據，其中：
  (一)卷附被告遠東商銀帳戶之客戶基本資料、存摺往來明細分戶
    帳，以及告訴人許進臣於警詢時提供之臺灣土地銀行安南分
    行匯款申請書（見高雄市政府警察局苓雅分局高市警苓分偵
    字第0990021713號卷〈以下簡稱 21713號警卷〉第3、5至14
    頁），均屬非供述證據。被告於本院第一次行準備程序中，
    雖一度否認公訴人所指上開證據之待證事實，辯稱：其不認
    識告訴人許進臣，且其曾詢問銀行職員，該銀行職員表示並
    無款項匯入其所開設之前揭遠東商銀帳戶云云（見本院卷第
    18頁反面）。惟被告於第二次準備程序進行中，對於內容完
    全相同之上開遠東商銀開戶資料、該帳戶往來明細分戶帳（
    見高雄市政府警察局苓雅分局高市警苓分偵字0000000000號
    卷〈以下簡稱 10471號警卷〉第61至70頁），則表示不爭執
    該等證據資料之證據能力，並陳明其對告訴人許進臣曾將款
    項匯入其所開設之前揭遠東商銀帳戶乙節，不再爭執否認（
    見本院卷第42頁正、反面）；而上開非供述證據，均非公務
    員違法蒐證所取得，並經本院依法踐行證據調查程序，自足
    為認定本案犯罪事實之證據。
  (二)告訴人許進臣於警詢中所為之指述（見 21713號警卷第1至2
    頁），雖屬被告以外之人於審判外所為之陳述，且被告於本
    院初次行準備程序中，亦曾表示不同意告訴人許進臣於警詢
    中所為之陳述作為本案證據之意（見本院卷第18頁反面），
    然被告於本院第二次行準備程序時，已不再爭執告訴人許進
    臣於警詢中所為指述之證據能力，對於告訴人許進臣於警詢
    中指稱渠所飼養之賽鴿遭人擄走乙節，亦不再爭執，並捨棄
    傳訊告訴人許進臣到庭為證（見本院卷第42頁反面）。本院
    審酌上開供述證據作成之情況及性質，亦認為適於作為證據
    ，依刑事訴訟法第159條之5，認告訴人許進臣於警詢中所為
    之陳述亦有證據能力。
  (三)至檢察官所舉暨本院依職權調查所得之其餘各項供述、非供
    述證據，均未據被告表示不同意採為證據之意思，且無事實
    顯示係公務員因違法蒐證所取得之證據，本院審酌該等供述
    證據、非供述證據作成時之情況暨各該證據之性質，亦認為
    適於作為證據，依刑事訴訟法第159條之5等規定，應認為均
    有證據能力。
二、實體方面：
  (一)訊據被告林瑞祥固不否認涉案之前揭遠東商銀帳戶為其本人
    開設使用之事實，然矢口否認有何被訴幫助恐嚇取財犯行。
    辯稱：上開遠東商銀帳戶之存摺、提款卡，平日均放置於其
    位在臺南市○○○路○段 295巷26號租屋處之抽屜內，而提
    款卡密碼則以原子筆書寫於便條紙上，與提款卡一併放置，
    其係遲至99年 7月10日，接獲行動電話帳單後，欲將帳單放
    置於抽屜內時，始發覺上開遠東商銀帳戶之存摺、提款卡及
    密碼遺失；其於遺失次日，即前往銀行向銀行職員表示前揭
    帳戶之存摺、提款卡及密碼遺失；又案外人太乙建設公司黃
    瑞生積欠其父 865萬元，其將該帳戶之帳號交予建設公司，
    供該建設公司匯款云云。惟查：
    1.涉案之遠東商銀帳戶，乃被告於87年 8月20日前往遠東商
      業銀行臺南分行開設使用，此業據被告於警詢、偵查及本
      院審理中供認在卷（見 10471號警卷第10頁、99年度偵字
      第 11603號卷第18至19頁、本院卷第19頁反面），並有該
      帳戶開戶資料、遠東國際商業銀行客戶基本資料查詢表一
      紙在卷可憑（見 21713號警卷第5至8頁）。又告訴人許進
      臣、楊進勝二人先後於99年5月13日上午9時許、同年月14
      日中午12時20分許，接獲不詳人士以未顯示來電號碼之電
      話撥打渠二人於賽鴿腳環上登載之電話，並於電話中分別
      對渠等恫稱：鴿子在伊手中，要求渠等支付贖款，否則不
      能釋放賽鴿等語，致許進臣、楊進勝二人均心生畏怖，而
      先後依前揭擄鴿勒贖集團成員之指示，於99年5月13 日上
      午11時54分許、同年月14日下午1時5分許，在臺灣土地銀
      行安南分行、屏東麟洛郵局，以跨行匯款、郵政跨行匯款
      之方式，將2,815元、3,010元，先後匯入被告前揭遠東商
      銀帳戶之事實，亦據告訴人許進臣、楊進勝二人分別於警
      詢中指述歷歷（見21713號警卷第1至2頁、10471號警卷第
      15至17頁），並有告訴人許進臣匯款之臺灣土地銀行匯款
      申請書正本、告訴人楊進勝匯款之郵政跨行匯款申請書影
      本各一份及被告所開設之前揭遠東商銀帳戶存摺往來明細
      分戶帳一份在卷可資佐證（見 21713號警卷第3、9至14頁
      、10471 號警卷第74頁），堪認被告所開設之前揭遠東商
      銀帳戶，業已遭不詳擄鴿勒贖集團用於擄鴿勒贖恫嚇告訴
      人收取款項之工具。
    2.被告雖辯稱前揭遠東商銀帳戶之存摺、提款卡、密碼遺失
      云云，然：
      (1)被告於99年 8月18日偵訊中，初供稱：上開遠東商銀帳
        戶之存摺、提款卡及密碼係於99年 7月間發現遺失，當
        時一併遺失者尚包括其住處存放之現金 2,000餘元及洗
        髮精、沐浴乳、衣物等用品，其曾撥打 110電話向後甲
        派出所報案，警方亦曾前往其住處查看，但並未蒐證，
        亦未製作筆錄，其未曾前往銀行辦理掛失云云（見99年
        度偵字第11603號卷第18至20頁）。惟於同年12月9日第
        二次偵訊中，被告改稱：上開帳戶之存摺、提款卡、密
        碼，係其於99年5月1日前往臺南市○○○路○段關帝廳
        拜拜時遺失，當時一併遺失之物品，除現金 2,000餘元
        外，尚有盥洗用具、手機、座充等物，且遺失之後，其
        曾前往臺南市○○路○段 2號之遠東銀行辦理掛失，當
        時其曾抽取號碼牌，並於銀行人員交其填寫之單據上簽
        名云云（見前引偵查卷第53至54頁）。至 100年2月6日
        警詢中，被告改稱：其大約於99年7月2日遺失前揭帳戶
        之存摺、金融卡、印章及密碼，其係於遺失當日前往銀
        行掛失止付云云（見 10471號警卷第10頁）。至本院審
        理中，被告初稱：其當時係前往銀行詢問櫃臺小姐是否
        有人匯款至其帳戶，並未向行員提及帳戶遺失之事（見
        本院卷第18頁正面），嗣後又改稱：其當時曾向該銀行
        櫃臺小姐表示存摺、提款卡遺失，要報遺失，該櫃臺小
        姐表示可以，並告稱其帳戶內已無款項云云（見本院卷
        第59頁正面）。查被告於歷次詢問、訊問過程，對其所
        開設之前揭遠東商銀帳戶存摺、提款卡、密碼等物遺失
        後，是否確有報警、有無前往銀行掛失等情，所辯情節
        反覆不定，已難認屬實。況，被告於兩次偵訊中，既均
        供稱：上開遠東商銀存摺、提款卡及密碼遭竊時，其個
        人之沐浴用品、衣物、手機等物亦一併遺失，而此等物
        品均為一般人日用必需品，倘確有遺失、遭竊情形，被
        告必當知悉發生時間，斷無所謂遭竊或遺失後數日、甚
        至數月始發覺遺失之理。被告辯稱上開帳戶之存摺、提
        款卡、密碼遺失後，其原本不知，直至為存放行動電話
        通信費帳單時，始發覺遺失云云，與常情不符，顯係卸
        責之詞，不足採信。
      (2)又被告於偵查中，已明確陳明上開遠東商銀帳戶提款卡
        密碼之確實數字，且供稱：其申請開設上開帳戶時，即
        使用該密碼，未曾修改（見前引偵查卷第20頁），且其
        記憶力甚佳等語（見前引偵查卷第53頁）。則被告既係
        清晰記憶該提款卡密碼，自無因擔憂遺忘提款卡密碼而
        將密碼書寫於便條紙上連同提款卡一併存放之必要。又
        提款卡密碼乃用以辨識持卡提領款項之人是否確為帳戶
        申辦人本人之重要關鍵，吾人申辦銀行帳戶時，各家銀
        行均再三告知切勿將提款卡密碼與存摺、提款卡等物件
        併同存放，以免帳戶遭人盜領。查被告於本院審理中，
        自承曾擔任工廠廠長、組長以及營造業監工等職務，學
        歷為高中肄業（見本院卷第60頁反面），顯見有相當智
        識及社會經驗，對於上述吾人日常生活所明知之事項，
        自無不知之理。倘其果真違背此一社會公眾週知之提款
        卡密碼藏放方式，而將密碼書寫便條紙上與提款卡一併
        存放，此舉顯然係其提供帳戶時，為便利犯罪集團使用
        刻意所為。由此益見被告確係將前揭遠東商銀帳戶之存
        摺、提款卡及密碼提供不詳擄鴿勒贖集團使用，事後為
        圖卸責，而諉稱遺失無疑。
      (3)再者，由於擄鴿勒贖犯罪集團之犯罪手法，係於擄獲他
        人賽鴿後，以拒絕交還賽鴿等言詞恫嚇鴿主，使鴿主心
        生畏怖而將款項匯入伊等指定之帳戶，是伊等使用他人
        帳戶之目的，無非收取恐嚇取財所得之款項，並掩藏自
        身犯罪行跡。就此而言，擄鴿勒贖犯罪集團所使用之帳
        戶，衡情自須在一特定期間內，得供被害人匯款，並由
        伊等順利提領款項，如此方能確保犯罪所得。若伊等使
        用之帳戶隨時有遭所有人掛失止付之可能，則伊等大費
        週折，擄獲他人賽鴿，進而查知鴿主電話恫嚇鴿主付款
        後，反將無法順利取得犯罪所得之款項，此顯非該等犯
        罪集團所樂見。是自該等犯罪集團之角度而言，應無使
        用他人遺失帳戶之可能。從而，被告辯稱前揭遠東商銀
        帳戶存摺、提款卡及密碼遺失云云，顯與常情不符，不
        足採信至明。
    4.至於，被告另辯稱前揭遠東商銀帳戶，平日尚有使用，其
      係等待案外人黃瑞生開設之太乙建設公司匯款至上開帳戶
      云云。然前揭遠東商銀帳戶自87年8月20日由被告存入500
      元現金開戶後，旋於同年月25日提領現金300元，至89年3
      月13日，又再度提領現金 200元，此後該帳戶僅存餘額11
      元，且均為存款利息，並無任何資金進出，至91年3月6日
      ，該帳戶入帳17,750元後，旋於同年月 7日、11日，將入
      帳之款項全數領出，至此該帳戶僅存餘額13元，至91年 6
      月21日，該帳戶增加存款息 1元後，迄99年4月1日，該帳
      戶之存款餘額均維持14元，此有前引該帳戶存摺往來明細
      分戶帳一份在卷可按（見21713號警卷第9至14頁），則被
      告辯稱該帳戶平日有在使用云云，顯與事實不符，所辯情
      節亦無可取。
    5.末查當前金融實務，一般人均得以自己名義在任何銀行設
      立帳戶作為存、提款之用，並無向不特定人蒐羅之必要，
      此乃眾所皆知之事，故被告提供涉案帳戶之存摺、提款卡
      及密碼時，主觀上對收取者將可能以此作為詐欺或擄鴿勒
      贖恐嚇取財等不法用途一情，已有某程度之認知；又犯罪
      集團使用人頭帳戶供作被害人交付款項之管道，早已為平
      面及電子媒體所揭露，以被告之年齡、智識及社會生活經
      驗而論，實難謂其於提供上開物品時，不知收取該等物品
      之人將會以之作為收取擄鴿勒贖取得款項匯進、提出等不
      法用途。且被告既以自己名義開立帳戶，則於社會金融交
      易秩序中，即需擔負保管與正當使用之責，俾使金融交易
      秩序得以維護，否則任何人以自己名義設立帳戶後，皆恣
      意將之丟棄或交付予他人使用，終將使金融交易秩序陷於
      混亂，對整體社會經濟層面之將造成重大之衝擊，此本為
      參與金融交易者於申請設立帳戶之初應有之認知。被告明
      知前揭遠東商銀帳戶可能供為他人不法犯罪使用之工具，
      仍恣意提供存摺、提款卡、密碼等物予不詳之人使用，足
      見其主觀上具有破壞金融交易秩序之惡性，且縱或他人將
      其帳戶做為詐欺等不法用途之工具，亦與其本意無違，其
      有幫助他人詐欺之不確定故意，至為顯明。
    4.綜上所述，本案事證明確，被告幫助恐嚇取財犯行堪予認
      定，應依法論科。
  (二)查被告基於幫助他人犯罪之不確定故意，提供前揭遠東商銀
    帳戶存摺、提款卡及密碼供不詳之擄鴿勒贖集團使用，使該
    集團遂行恐嚇取財犯行，但因並未參與恐嚇取財犯行構成要
    件行為之實施，故核其所為，係犯刑法第30條第1項、第346
    條第1項之幫助恐嚇取財罪。被告以單一之幫助行為同時幫
    助擄鴿勒贖集團成員對告訴人許進臣、楊進勝二人為恐嚇取
    財犯行，乃一行為觸犯數罪名，應依刑法第55條之規定，論
    以一幫助恐嚇取財罪。被告有如事實欄所載前案有期徒刑執
    行完畢之紀錄，有臺灣高等法院被告前案紀錄表在卷可按，
    其於前開有期徒刑之執行完畢後 5年內，故意再犯本案有期
    徒刑以上之罪，為累犯，應依刑法第47條第 1項之規定加重
    其刑。又其幫助他人實行犯罪行為，爰依同法第30條第 2項
    之規定減輕其刑，並先加後減。爰審酌被告提供金融帳戶供
    他人從事不法使用，間接導致犯罪集團因使用人頭帳戶，阻
    礙警方之查緝而逍遙法外，致使受害民眾陸續增加，以此手
    段行騙詐財者，日益猖獗，助長他人犯罪，危害交易秩序與
    社會治安，且造成本案告訴人之財產損失，而犯後始終飾詞
    卸責否認犯行，無證據足認已有悔改之意，犯後態度不佳等
    一切情狀，量處如主文所示之刑，併諭知易科罰金之折算標
    準，以示懲儆。
據上論斷，應依刑事訴訟法第 299條第1項前段，刑法第30條第1
項前段、第2項、第346條第1項、第55條、第47條第1項、第41條
第1項前段，刑法施行法第1條之1，判決如主文。
本案經檢察官錢鴻明到庭執行職務。
中    華    民    國   100    年    10    月    25    日
                  刑事第十四庭  審判長法  官  陳金虎
                                      法  官  孫淑玉
                                      法  官  周紹武
以上正本證明與原本無異。
如不服本判決應於收受本判後10日內向本院提出上訴書狀，並應
敘述具體理由。其未敘述上訴理由者，應於上訴期間屆滿後20日
內向本院補提理由書狀（均須按他造當事人之人數附繕本）「切
勿逕送上級法院」。
                                      書記官  徐晨芳
中    華    民    國   100    年    10    月    25    日
附錄本案論罪科刑法條全文：
中華民國刑法第346條第1項
意圖為自己或第三人不法之所有，以恐嚇使人將本人或第三人之
物交付者，處 6月以上5年以下有期徒刑，得併科1千元以下罰金
。